臺灣臺北地方法院民事判決
111年度訴字第2524號
原      告  汪夏丹薇
被      告  温福明  

上列當事人間請求損害賠償等事件，本院於民國111年10月31日
言詞辯論終結，判決如下：
    主  文
原告之訴及假執行之聲請均駁回。
訴訟費用由原告負擔。
    事實及理由
一、原告起訴主張：伊曾擔任崇仁花園社區第六屆委員會之監委
    ，詎被告於通訊軟體LINE之「崇仁B 棟芳鄰」群組發表如附
    表所示之不當言論中「還有您雙標的態度，再講下去我都懷
    疑您的聰明讓人…」、「我已經講了您雙標，您還跳出來」
    係公然影射原告是「做事沒有原則」、「笨蛋」及「愚痴」
    的人，明顯歧視污辱伊人格，另被告「另請住戶先去瞭解第
    六屆委員會有筆社區重大權益損失案，是否也需要說明（這
    次提問方式，比照他們不道德的手法，請見諒）」之言論亦
    已對原告人格、名譽和社會地位評價已造成極大傷害，致伊
    精神上受有損害，爰依民法第18條第1項、第184條第1項前
    段、第195條第1項規定等侵權行為之法律關係提起本件訴訟
    ，並聲明：㈠被告的不當言行應以書面向原告道歉（內容如
    附件所示），完成期限為原告收受判決之日起14日內。㈡被
    告應給付原告新臺幣（下同）10萬元，及自起訴狀繕本送達
    翌日起至清償日止，按週年利率5%計算之利息。㈢願供擔保
    ，請准宣告假執行。
二、被告則以：伊係針對社區之公共事務發表如附表所示之言論
    ，縱有立場不同之評論，亦僅係針對該事務理性討論，伊提
    到雙標，是因為伊之前擔任主委時清理水溝，外面公司報價
    比較高，最後由社區清潔人員來清潔，但原告在LINE群組上
    說用4萬多元來清潔太貴，伊認為原告是針對伊本人而不是
    針對事情，所以才會說原告雙標。第六屆委員會有筆社區重
    大權益損失案是指伊擔任第六屆副主委時，原告亦擔任監委
    ，社區有3個月沒給物業公司費用，當時主委有找原告蓋章
    ，伊只知道後來談判破裂，且因為社區沒有給物業或其他來
    工作的廠商費用，導致社區向政府申請優良社區受到影響，
    但因伊都在上班，只知道有受影響，細節並不清楚。伊並非
    對特定人有惡意中傷之行為，亦無對原告名譽有任何減損之
    行為。伊擔任社區第七屆、第十屆、第十一屆、第十三屆主
    委，屢遭第十二屆某些委員與住戶，針對第十三屆委員會委
    員（主委、財委與監委）及服務於社區之物業公司工作人員
    （總幹事3人與助理2人）提出訴訟，一年多來已被訴達20件
    民刑案件，請求一併法院調查或查訪社區狀況等語資為抗辯
    ，並聲明：㈠原告之訴駁回。㈡如受不利判決，願供擔保請准
    宣告免為假執行。
三、得心證之理由：
　㈠兩造就渠等有如附表所示之言論之事實均不爭執（見本院卷
    第54-55頁），並有軟體LINE之「崇仁B 棟芳鄰」群組之截
    圖照片等在卷可稽（見本院卷第15-23頁），此部分之事實
    ，堪以認定。
　㈡原告主張附表被告如附表所示言論中「還有您雙標的態度，
    再講下去我都懷疑您的聰明讓人…」、「我已經講了您雙標
    ，您還跳出來」係公然影射原告是「做事沒有原則」、「笨
    蛋」及「愚痴」的人，明顯歧視污辱原告人格，另被告「另
    請住戶先去瞭解第六屆委員會有筆社區重大權益損失案，是
    否也需要說明（這次提問方式，比照他們不道德的手法，請
    見諒）」之言論亦已對原告人格、名譽和社會地位評價已造
    成極大傷害等語，被告則以前揭情詞置辯，經查：　
  1.按涉及侵害他人名譽之言論，可包括事實陳述與意見表達，
    前者具有可證明性，後者則係行為人表示自己之見解或立場
    ，無所謂真實與否。而民法上名譽權之侵害雖與刑法之誹謗
    罪不相同，惟刑法就誹謗罪設有處罰規定，該法第310條第3
    項規定「對於所誹謗之事，能證明其為真實者，不罰。但涉
    於私德而與公共利益無關者，不在此限」；同法第311 條第
    3款規定，以善意發表言論，對於可受公評之事，而為適當
    之評論者，亦在不罰之列。蓋不問事實之有無，概行處罰，
    其箝制言論之自由，及妨害社會，可謂至極。凡與公共利益
    有關之真實事項，如亦不得宣佈，基於保護個人名譽，不免
    過當，而於社會之利害，未嘗慮及。故參酌損益，乃規定誹
    謗之事具真實性者，不罰。但僅涉及私德而與公共利益無關
    者，不在此限。又保護名譽，應有相當之限制，否則箝束言
    論，足為社會之害，故以善意發表言論，就可受公評之事，
    而適當之評論者，不問事之真偽，概不予處罰。上述個人名
    譽與言論自由發生衝突之情形，於民事上亦然。是有關上述
    不罰之規定，於民事事件即非不得採為審酌之標準。申言之
    ，行為人之言論雖損及他人名譽，惟其言論屬陳述事實時，
    如能證明其為真實，或行為人雖不能證明言論內容為真實，
    但依其所提證據資料，足認為行為人有相當理由確信其為真
    實者（參見司法院釋字第509號解釋）；或言論屬意見表達
    ，如係善意發表，對於可受公評之事，而為適當之評論者，
    不問事之真偽，均難謂係不法侵害他人之權利，尚難令負侵
    權行為損害賠償責任。又陳述之事實如與公共利益相關，為
    落實言論自由之保障，亦難責其陳述與真實分毫不差，祇其
    主要事實相符，應足當之（最高法院96年度台上字第928號
    判決意旨參照）。言論可分為「事實陳述」及「意見表達」
    ，前者有真實與否之問題，具可證明性，行為人應先為合理
    查證，且應以善良管理人之注意義務為具體標準，並依事件
    之特性分別加以考量，因行為人之職業、危害之嚴重性、被
    害法益之輕重、防範避免危害之代價、與公共利益之關係、
    資料來源之可信度、查證之難易等，而有所不同；後者乃行
    為人表示自己之見解或立場，屬主觀價值判斷之範疇，無真
    實與否可言，行為人對於可受公評之事，如係善意發表適當
    評論，固不具違法性，然行為人倘對於未能確定之事實，使
    用偏激不堪之言詞而為意見表達，足以貶損他人在社會上之
    評價，仍屬侵害他人之名譽權，應負侵權行為之損害賠償責
    任（最高法院99年度台上字第175號判決意旨參照）。
　2.原告主張附表被告如附表所示言論中「還有您雙標的態度，
    再講下去我都懷疑您的聰明讓人…」、「我已經講了您雙標
    ，您還跳出來」係公然影射原告是「做事沒有原則」、「笨
    蛋」及「愚痴」的人，明顯歧視污辱原告人格乙節，查：觀
    原告所提物證1、物證2（見本院卷第15頁、第17頁），僅能
    說明兩造係於社區住戶LINE群組所發表之言論，尚無法推論
    事情原委，參酌原告前就同一事實對被告提出妨害名譽告訴
    ，經臺灣臺北地方檢察署檢察官為不起訴處分（案列：110
    年度偵字第14572號），檢察官於不起訴書中明載：被告此
    部分言論係就社區內漏水等問題為討論等情（見本院卷第63
    頁），此雖與被告抗辯是社區內清水溝等事情略有出入，但
    就被告之言論係針對社區公共事務部分回應原告乙節堪可認
    定，則被告抗辯係就社區公共事務，主觀上認為原告於LINE
    群組之言論係針對被告個人，而非具體公共事務，方稱雙標
    乙節，尚可採信，衡兩造間就社區公共事務係屬不同派別，
    齟齬多年，此部分言論係被告主觀上表示意見，且從被告之
    言論，文義上實在無法推得被告有影射原告「做事沒有原則
    」、「笨蛋」及「愚痴」，雙標一詞縱令原告不悅，尚難認
    屬不堪或偏激之言詞，而逾越就可受公評之事，為適當評論
    之範圍，依原告所舉，僅能認係被告主觀意見之表達，尚難
    認定有貶損原告在社會上之評價之情。
　3.原告主張被告有如附表「另請住戶先去瞭解第六屆委員會有
    筆社區重大權益損失案，是否也需要說明（這次提問方式，
    比照他們不道德的手法，請見諒）」等言論，亦已對原告人
    格、名譽和社會地位評價已造成極大傷害乙節，查：依原告
　　所舉物證3、物證4及物證5（見本院卷第19頁、第21頁、第2
    3頁），觀其文字內容，被告並無直接指明原告或對原告人
    格加以謾罵，且就被告辯稱第六屆委員會有筆社區重大權益
    損失案係指社區因積欠物業3個月費用，主委有找原告蓋章
    ，後來談判破裂，導致向政府申請優良社區時受到影響等語
    ，原告則稱：我不蓋章，是因為財委不蓋章我才不蓋章等語
    （見本院卷第56頁），可知被告抗辯第六屆委員會有比社區
    重大權益損失案是指第六屆委員會運作時因積欠物業費用，
    導致社區權益受損乙節，實非無所本。再依原告所舉如附表
    編號3之對話截圖可知，係原告於109年11月18日下午3時7分
    先傳「依據温主委（按即被告，下同）的說法那第六屆委員
    會道德是有問題的，那麼當時的第六屆委員都不應該再當任
    何委員才是呀！請問温主委是這樣嗎？而且您是知情不說哦
    ！製造亂源！」（見本院卷第21頁）。被告於同日下午6時4
    9分回「1.不是第六屆委員會的問題，我想你很清楚問題在
    那？2.你們想讓別人說錯話，截圖以供提告，所以請你自己
    說清楚，或請住戶可去委員會查閱瞭解。」，原告再回「我
    請問温主委，我是真的不清楚，既然您知道就明說，明告呀
    ！何必拖了這麼多屆呀！」（均見本院卷第23頁），被告亦
    已明確表達並不願歸咎第六屆委員會，且原告於被告回應前
    另發三則訊息遭原告收回，無法得知原告收回訊息之具體內
    容，原告就此亦未說明，可見原告所舉內容已不完整，且前
    開被告言論僅回應原告，並表達原告亦能藉該群組澄清事實
    ，群組內成員如有疑問亦可至委員會查閱資料等節，況原告
    自承第六屆委員會監委，對於該屆運作實況，無法諉為不知
    ，則單憑原告所舉，無法認定被告前開言論，致使原告人格
    、名譽和社會地位評價已有減損。
　4.至被告聲請本院調查或查訪社區狀況，並表示至少詢問里長
    或是臺北市立警察局萬華分局、或新北市政府警察局海山分
    局江翠派出所乙節，本院認此係被告所處社區因住民就公眾
    事務有不同意見所生糾紛，無法認與本件訴訟有直接關聯性
    ，而無調查之必要，一併敘明。 　　
四、綜上所述，原告主張依民法第18條、第184 條第1項前段及
    第195條第1項規定，請求：㈠被告的不當言行應以書面向原
    告道歉（內容如附件所示），完成期限為原告收受判決之日
    起14日內。㈡被告應給付原告10萬元，及自起訴狀繕本送達
    翌日起至清償日止，按週年利率5%計算之利息，均為無理由
    ，應予駁回。原告之訴既經駁回，其假執行之聲請亦失所依
    據，應併予駁回。
五、本件事證已臻明確，兩造其餘攻擊防禦方法及所提證據，經
    本院斟酌後，認均不足以影響本判決之結果，自無逐一詳予
    論駁之必要，併此敘明。
六、訴訟費用負擔之依據：民事訴訟法第78條。
中　　華　　民　　國　　111 　年　　11　　月　　28　　日
                  民事第五庭    法　官　何佳蓉
以上正本係照原本作成。
如對本判決上訴，須於判決送達後20日內向本院提出上訴狀。如
委任律師提起上訴者，應一併繳納上訴審裁判費。
中　　華　　民　　國　　111 　年　　11　　月　　28　　日
                                書記官  陳立俐
附表：
編號 日期（民國） 內容 證據出處 ⒈ 109年8月23日下午6時27分 於通訊軟體LINE之「崇仁B 棟芳鄰」群組 被告表示：「夏姊我本不想將您這個聰明人拉下來，但看我之前暗示，如客觀您都不能理解，還有您雙標的態度，再講下去我都懷疑您的聰明讓人…。」。原告回覆：「我不是聰明人，我只就事論事，要如何做那是你主委的事情，公開透明，物業爛就是爛，管委會很簡單，監督物業」。被告：「我已經講了您雙標，您還跳出來，目前物業公司爛（為了和協不需講太明白）是誰議價的，您不瞭解嗎？還需要清楚的嗎？夏姊在B 棟之地位不要因為雙標、不客觀及不顧社區和協而喪夫。」 本院卷第15頁、第17頁  ⒉ 109年8月23日下午7時44分 於通訊軟體LINE之「崇仁B 棟芳鄰」群組 被告表示：「…另請住戶先去瞭解第六屆委員會有筆社區重大權益損失案，是否也需要說明（這次提問方式，比照他們不道德的手法，請見諒）」    本院卷第19頁  ⒊ 109年11月18日下午3時7分、6時49分於通訊軟體LINE之「崇仁B 棟芳鄰」群組 原告表示「依據温主委的說法那第六屆委員會道德是有問題的，那麼當時的第六屆委員都不應該再當任何委員才是呀！請問温主委是這樣嗎？而且您是知情不說哦！製造亂源！」。被告回：「1.不是第六屆委員會的問題，我想你很清楚問題在那？2.你們想讓別人說錯話，截圖以供提告，所以請你自己說清楚，或請住戶可去委員會查閱瞭解。」，原告再回「我請問温主委，我是真的不清楚，既然您知道就明說，明告呀！何必拖了這麼多屆呀！」 本院卷第21頁、第23頁 
附件：
道 歉 聲 明 本人温福明，擔任社區第十三屆委員會主委期間未能做好敦親睦鄰的角色，於109年8月23日及11月18日，在崇仁花園社區B棟住戶Line群組上，發表相關不利住戶汪夏丹薇女士名譽與人格地位的言詞，進而造成汪夏丹薇女士名譽受損，對此違反善良風俗的不當行為，本人深表歉意，並請給予改過向善自新之機會。 此致 　　　汪夏丹薇女士 　　　　　　　　　　　　　　　　　　　　　聲明人：  中  華  民  國      年      月     日